臺灣彰化地方法院刑事判決　　　　　　　 94年度重訴字第7號
公　訴　人　臺灣彰化地方法院檢察署檢察官
被　　　告　Rueangwis.
　　　　　　　　　　男　26歲.
指定辯護人　楊俊樂　律師
上列被告因殺人案件，經檢察官提起公訴（94年度偵字第484號
），本院判決如下：
    主  文
Rueangwiset Aphichat殺人，處有期徒刑拾年，並於刑之執行
完畢或赦免後，驅逐出境。
    事  實
一Rueangwiset Aphichat與甲○○○○○○○○○○○ ○○○、Sutham Chuchat
  、Chantakham Aphichat、Sunamam Anucha、Buaban
  Payakprai 、Sinamsai Damrong等人係來臺在彰化縣社頭鄉、
  北斗鎮、田中鎮等地工廠上班之泰國籍勞工，其中
  Rueangwiset Aphichat 與Sinamsai Damrong因非同事，彼此
  素不相識。Rueangwiset Aphichat於民國94年1月9日晚上休假
  時，與Sutham Chuchat、Chantakham Aphichat、Sunamam
  Anucha、甲○○○○○○○○○○○ ○○○ 等人，先在彰化縣社頭鄉○○村
  ○○路○段28號泰國人Sujinda Lui即乙○○經營之泰國餐廳飲
  酒消費，Sinamsai Damrong亦與數名友人同在該餐廳飲酒消費
  ，於晚上9時許，Rueangwiset Aphichat與甲○○○○○○○○○○○ ○○○
  再轉往該鄉○○村○○路479號之泰國餐廳飲酒，於同日晚上9
  時近10時許，Sutham Chuchat、Chantakham Aphichat、
  Sunamam Anucha、Buaban Payakprai 等人因飲酒細故與
  Sinamsai Damrong等人在乙○○之餐廳發生爭執，乃於10時許
  前往上述社斗路泰國餐廳邀集Rueangwiset Aphichat、
  甲○○○○○○○○○○○ ○○○排解。詎Rueangwiset Aphichat 當時因已
  飲酒多時（尚未達於心神喪失或精神耗弱程度），一時欠慮，
  竟攜帶長短刀共3把（非屬槍砲彈藥刀械管制條例列管之刀械
  ），甲○○○○○○○○○○○ ○○○則隨處撿拾鐵棍1支返回理論，
  Rueangwiset Aphichat甫抵乙○○之餐廳，即持其中1把長刀
  ，往Sinamsai Damrong等人所在餐桌拍打挑釁，因而激怒正在
  飲酒之Sinamsai Damrong等人，而Rueangwiset Aphichat拍打
  餐桌後，即丟下該把長刀，並走出餐廳，Sinamsai Damrong
  等人乃隨之起身步出，欲出手反制，Rueangwiset Aphichat與
  甲○○○○○○○○○○○ ○○○見狀，遂朝餐廳外中山路與中興路口之便利
  商店方向狂奔，惟Sinamsai Damrong等人亦追趕而至，雙方在
  中山路2段20號門前馬路上對峙互毆，Sinamsai Damrong復持
  長約20公分之木杵丟向Rueangwiset Aphichat與甲○○○○○○○○○○○
  ○○○站立處，再趨近二人，Rueangwiset Aphichat當時明知如
  持尖刀刺向人體胸部，將造成死亡結果，竟基於殺人之犯意（
  甲○○○○○○○○○○○ ○○○與之無犯意聯絡或行為分擔），持預藏之另
  1把長刀，朝Sinamsai Damrong之胸部猛刺1刀，致其主動脈及
  氣管左分枝斷裂造成出血性休克，當場死亡（現場扣得遺留短
  刀1把，惟非Rueangwiset Aphichat持以殺人之兇器，亦不詳
  其來源）。Rueangwiset Aphichat發現闖下大禍，即逃往彰化
  縣員林鎮躲藏，途中並將兇刀投棄至彰化縣社頭鄉舊社排水溝
  內。嗣於94年1月10日晚上8時許，在有偵查權之公務員已於同
  日上午經由Buaban Payakprai之證述知悉其涉有殺人罪嫌後，
  始由外勞仲介公司職員陪同至彰化縣警察局田中分局應警詢而
  予以查獲，並於同日晚上8時許在乙○○之餐廳內扣得其拍桌
  用之長刀1把、紙製刀鞘1個，復經警帶同搜尋兇刀未獲，顯已
  滅失（甲○○○○○○○○○○○ ○○○、Sutham Chuchat、Sunamam Anucha
  、Chantakham Aphichat所涉殺人罪嫌，業經檢察官不起訴處
  分確定；Buaban Payakprai未由警移送，亦不能證明涉有殺人
  罪嫌）。
二案經彰化縣警察局田中分局報告臺灣彰化地方法院檢察署檢察
  官偵查起訴。
    理  由
一訊據被告Rueangwiset Aphichat對於上揭犯罪事實坦承不諱，
  並當庭表示認錯（本院卷第9頁反面、第38頁反面、第117頁正
  面），僅辯稱：當時被害人Sinamsai Damrong要對伊攻擊，酒
  後沒想那麼多，才拿刀刺向被害人，犯後有向警方自首云云。
二惟查：
  (一)本案當事人所提出之下列證據，且屬被告以外之人於審判外
    之陳述者，因雙方均同意採為證據（本院卷第39頁），又無
    不適當情形，符合刑事訴訟法第159條之5第1項規定，應得
    為證據，合先敘明。
  (二)上揭犯罪事實，業據被告於警詢、檢察官偵查中及本院審理
    中坦承不諱（第21號偵查卷第5頁、第484號偵查卷1第47至
    48 頁、本院卷第9頁反面、第38頁反面、第117頁正面），
    核與證人甲○○○○○○○○○○○ ○○○、Sutham Chuchat、Buaban
    Payakprai 、Tama Sommai、乙○○、劉明勝先後於警詢、
    檢察官偵查中及本院審理中證述有關目擊被告與被害人對峙
    衝突進而發生命案之證述大致相符（相驗卷第64至65頁，第
    21號偵查卷第9至12、25至32、40至46頁，第484號偵查卷2
    第49、51、149至151、249頁），並有被告行兇前拍桌挑釁
    之長刀1把（含紙製刀鞘1個）扣案（第484號偵查卷2第40頁
    ），及案發現場圖、現場照片、搜索扣押筆錄、扣押物品目
    錄表與被告自行繪製之兇刀草圖可稽（相驗卷第7至10頁，
    第21號偵查卷第105至115頁，第484號偵查卷1第113至118、
    122至124頁，第484號偵查卷2第25至29、41、54、82至137
    頁）。被害人死因為胸腔遭單刃銳器刺傷，切斷主動脈及氣
    管左分枝，造成出血性休克死亡，業經檢察官督同檢驗員相
    驗，復督同法醫師解剖鑑定明確，有勘驗筆錄、相驗屍體證
    明書、驗斷書、解剖筆錄、屍體照片、私立中山醫學大學附
    設醫院病理科解剖鑑定報告書可憑（相驗卷第63、72至81、
    86至92、96至101、106 頁）。按持尖刀刺向人體胸部，將
    造成死亡結果，被告明知並有意使其發生，而以之刺向被害
    人胸部，其有殺人之確定故意，應無疑問。又被告刺殺行為
    與被害人死亡有因果關係，亦十分明確。
  (三)按對於現在不法之侵害，而出於防衛自己或他人權利之行為
    ，不罰，但防衛行為過當者，得減輕或免除其刑，刑法第23
    條固有明文，惟正當防衛必須對於現在不法之侵害始得為之
    ，如侵害業已過去，即無正當防衛可言，至彼此互毆，又必
    以一方初無傷人之行為，因排除對方不法之侵害而加以還擊
    ，始得以正當防衛論，故侵害已過去後之報復行為，與無從
    分別何方為不法侵害之互毆行為，均不得主張防衛權，此有
    最高法院30年上字第1040號判例可參。被告既先在餐廳持刀
    拍桌挑釁，繼而持刀與被害人在街頭對峙互毆，不存在得予
    防衛之情狀，依前開法條規定及判例意旨，自不符正當防衛
    減輕其刑要件。
  (四)按心神喪失人之行為，不罰，精神耗弱人之行為，得減輕其
    刑，刑法第19條固有明文，惟心神喪失與精神耗弱，應依行
    為時精神障礙程度之強弱而定，如行為時之精神，對於外界
    事務全然缺乏知覺理會及判斷作用，而無自由決定意思之能
    力者，為心神喪失，如此項能力並非完全喪失，僅較普通人
    之平均程度顯然減退者，則為精神耗弱，此有最高法院26年
    渝上字第237號判例可參。被告於殺人前尚知持刀示威，被
    害人投擲木杵後逼近，亦知出刀刺殺，於逃逸後並丟棄兇刀
    ，而其於警詢、檢察官偵查中及本院審理中也能明白陳述年
    籍資料、案發過程、辯解事項，顯見其判斷力、控制力並未
    遜於常人，於行為時應無心神喪失或精神耗弱之情事，
    本案經囑託行政院衛生署草屯療養院對被告實施精神鑑定，
    亦認其對於現實之知覺、理會、判斷及行為自主能力並未受
    損，未達精神耗弱程度，復有該院94年6月1日草療精字第29
    32號函檢送之精神鑑定報告書可參（本院卷第60至62頁）。
  (五)按對於未發覺之罪自首而受裁判者，減輕其刑，刑法第62條
    前段固有明文，惟被告殺人後，雖於翌日晚上8時許到案，
    並自白犯行（第484號偵查卷1第12至16頁），然證人Buaban
    Payakprai於同日上午10時31分許應警詢時，已向有偵查權
    之公務員即彰化縣警察局田中分局刑事小隊長蕭家正證述目
    擊被告殺人在卷（相驗卷第13至16頁），又卷附受理各類案
    件紀錄表亦記載報告機關於94年1月9日晚上10時9分受理報
    案時，報案人為林文平，復無受被告之託代為自首意旨（本
    院卷第122頁），是被告並非於犯罪後未被發覺前，主動向
    有偵查權之公務員陳明犯罪自首並接受裁判，尚無從依前開
    條文減輕其刑。
  (六)綜上論述，被告之自白與事實相符，可以採信，事證明確，
    其犯行堪以認定。至所辯正當防衛、精神耗弱、自首等節，
    則與法律要件不符，自不得引為減輕其刑之依據。
三核被告所為，係犯刑法第271條第1項之殺人罪。爰審酌被告僅
  因細故即萌殺機，致被害人客死異鄉，造成被害人家屬難以回
  復之心靈傷痛，至今仍未賠償損害或取得原諒，惟無前科，有
  臺灣高等法院被告全國前案紀錄表可按（本院卷第6頁），在
  臺灣從事勞動工作心情苦悶，以飲酒宣洩情緒，終因思慮欠周
  ，一時莽撞而犯案，並非預謀殺人，且事後尚能坦承犯行，態
  度良好及其他一切情狀，量處如主文所示之刑，以資懲儆。被
  告為外國人，所犯殺人罪破壞治安匪淺，難認適合在我國境內
  繼續居住，爰併依刑法第95條諭知於刑之執行完畢後，驅逐出
  境。被告所有持以殺人之兇刀，因已投棄於彰化縣社頭鄉舊社
  排水溝內，經警帶同被告搜尋未獲（第21號偵查卷第115頁）
  ，顯已滅失，自不必再諭知沒收；扣案之長、短刀各1把，不
  能證明係供本案犯罪所用，亦非違禁物，不符法定沒收要件，
  亦無從宣告沒收。
據上論斷，應依刑事訴訟法299條第1項前段，刑法第271條第1項
、第95條，判決如主文。
本案經檢察官邱鼎文到庭執行職務。
中　　華　　民　　國　　94　　年　　8 　　月　　22　　日
                  刑事第二庭    審判長法  官  王義閔
                                      法  官  李雅俐
                                      法  官  廖政勝
以上正本證明與原本無異。
如不服本判決，應於判決送達後10日內向本院提出上訴狀（須附
繕本）。
告訴人或被害人對於判決如有不服具備理由請求檢察官上訴者，
其上訴期間之計算係以檢察官收受判決正本之日期為準。
中　　華　　民　　國　　94　　年　　8 　　月　　22　　日
                                      書記官  呂雅惠
附錄本案論罪科刑法條全文：
刑法第271條第1項
殺人者，處死刑、無期徒刑或10年以上有期徒刑。
